臺灣高等法院刑事裁定　　　　　　　　　　　　　　九十三年度毒抗字第四七九號
　　抗　告　人　臺灣板橋地方法院檢察署檢察官
　　被　　　告　甲○○
　　　　　　　　　　　　原住高.
右抗告人因被告違反毒品危害防制條例案件，不服臺灣板橋地方法院九十三年度毒聲
字第一六七九號，民國九十三年十月二十二日裁定（聲請案號：臺灣板橋地方法院檢
察署九十年度毒偵字第五九一號），提起抗告，本院裁定如左：
    主  文
抗告駁回。
    理  由
一、本件聲請意旨略以：被告甲○○因違反毒品危害防制條例第十條第一、二項施用
    第一級毒品海洛因、第二級毒品甲基安非他命案件，經臺灣板橋地方法院於民國
    （下同）九十年二月六日以九十年度毒聲字第六三六號裁定應送勒戒處所觀察、
    勒戒。本件被告應送勒戒處所觀察、勒戒裁定，性質屬於刑法八十八條第一項之
    保安處分，惟被告自九十年二月六日裁定之日起迄今，因被告逃匿，已逾三年未
    執行，且其所犯施用毒品之罪，其成癮性、濫用性及對社會危害性均高，有繼續
    執行之必要。爰依刑法第九十九條規定，聲請為許可執行之裁定等語。
二、抗告意旨略以：保安處分自應執行之日起經過三年未執行者，非得法院許可不得
    執行之，刑法第九十九條定有明文。揆其立法意旨，仍因時逾三年，情事多所變
    動，受處分人是否已悛改有據，有無執行原處分之原因，自有加以調查之必要。
    是其審酌重點，應在受處分人是否已因悛悔有據而無再予執行之必要，惟毒品危
    害防制條例第二十條之觀察勒戒處分，除對用毒品之人提供心因戒斷之治療措施
    外，同時寓有類似刑事訴訟法第二百零三條之留置鑑定性質，藉以判斷受處分人
    有無繼續施用之傾向。本件被告經裁定後，因被告逃逸（已於九十三年十月十三
    日為警緝獲），而未能即時執行觀察、勒戒，經臺灣板橋地方法院裁定後迄今並
    未再因涉嫌施用毒品犯行為警查獲之相關紀錄，尚難僅以被告於逃逸三年期間未
    被查獲施用毒品之行為，即認被告已無對毒品依賴而確無繼續施用毒品傾向？原
    裁定僅以被告未再遭查獲任何施用毒品之行為為由，遽認已無執行觀察、勒戒之
    必要，尚嫌速斷。為此請求撤銷原裁定，另為適當之裁定等語。
三、按刑法第八十六條至第九十一條之保安處分，自應執行之日起經過三年未執行者
    ，非得法院許可不得執行之，刑法第九十九條定有明文。又按刑法第九十九條之
    規定與刑罰時效之制度雖相近似，然其性質不同。保安處分自應執行之日起逾三
    年並不因時間之經過而歸諸消滅，惟在執行之際，須以先經法院許可之程序為條
    件。其准駁與否之標準，當以有無再予執行保安處分之必要為斷（最高法院八十
    六年度台抗字第二三八號裁定亦同此意旨）。
四、經查：本件被告甲○○前因施用第一、二級毒品海洛因及甲基安非他命之犯行，
    經臺灣板橋地方法院於九十年二月六日以九十年度毒聲字第六三六號裁定送勒戒
    處所觀察、勒戒確定，因被告未到案執行，經通緝在案，迄今已逾三年仍未執行
    等情，有本院被告全國前案紀錄表、全國通緝紀錄表、臺灣板橋地方法院九十年
    度毒聲字第六三六號裁定、臺灣板橋地方法院檢察署九十年度毒偵字第五九一號
    聲請書各一件在卷可參。惟毒品危害防制條例所規定之觀察、勒戒處分，其立法
    意旨在幫助施用毒品者戒除毒癮，該處分之性質非為懲戒行為人，而係為消滅受
    處分人再次施用毒品之危險性，目的係在戒除行為人施用毒品身癮及心癮之措施
    ；且觀察勒戒係導入一療程觀念，針對受處分人將來之危險所為預防、矯治措施
    之保安處分，以達教化與治療之目的，以行為人具有危險性格為前提。本件被告
    於前開施用毒品經臺灣板橋地方法院裁定送勒戒處所觀察、勒戒後，迄今並未再
    因涉嫌施用毒品而有為警查獲之相關紀錄之事實，有本院被告全國前案紀錄表一
    紙在卷可稽，是被告於前開施用毒品後，已逾三年均未再查獲有任何施用毒品之
    行為，亦即並無明確證據足認被告仍存有對毒品之依賴，依前揭觀察、勒戒之立
    法意旨及目的，是否仍需對被告施以觀察、勒戒等治療之保安處分，已非無疑。
    抗告人既認被告是否有悛悔之實據？有無執行觀察、勒戒之必要？有再加以調查
    之必要，其非不得自行調查或提出具體事證以供法院查證，惟本件抗告人從未具
    體指明有何相關證據資料，足資證明被告尚有施用毒品之危險性，而有再令入觀
    察處所執行觀察、勒戒之必要。而除被告已逾三年未再查獲有施用毒品之行為外
    ，本院亦查無其他積極證據足認被告有執行觀察、勒戒之必要。準此，原法院援
    引前揭法理，裁定駁回檢察官之聲請，自屬正確。檢察官仍執前詞提起本件抗告
    ，指摘原裁定不當，並無理由，應駁回之。
五、據上論斷，應依刑事訴訟法第四百十二條，裁定如主文。
中　　　華　　　民　　　國　　九十三　　年　　 十一 　　月　　二十四　　日
                              臺灣高等法院刑事第十六庭
                                  審判長法  官  許  增  男
                                        法  官  周  煙  平
                                        法  官  謝  靜  恒
右正本證明與原本無異。
不得再抗告。
                                        書記官  魏  淑  娟
中　　　華　　　民　　　國　　九十三　　年　　 十一 　　月　　二十四　　日
